臺灣高等法院刑事判決
111年度上訴字第1554號
上  訴  人  
即  被  告  李韋達



指定辯護人  陳以儒律師（義務辯護律師）
上列上訴人即被告因強盜等案件，不服臺灣臺北地方法院109年
度訴字第182號，中華民國110年12月20日第一審判決（起訴案號
：臺灣臺北地方檢察署109年度少連偵字第21號、109年度偵字第
987號、第988號、第1273號），提起上訴，本院判決如下：
    主      文
原判決關於甲○○之刑部分撤銷。
前項撤銷部分，處有期徒刑參年捌月。
    事實及理由
壹、本院審理範圍
    查本案係在刑事訴訟法第348條於民國110年6月18日修正施
    行後，始於111年4月27日因上訴而繫屬本院（見本院卷第3
    頁原審法院函上本院收文章），自應適用修正後之現行刑事
    訴訟法第348條規定判斷上訴範圍（最高法院刑事大法庭110
    年度台上大字第5375號裁定意旨參照）。觀諸上訴人即被告
    甲○○（下稱被告）上訴書狀所載及本院審判中所述（見本院
    卷第174至176頁），其已明示僅就刑一部提起上訴，則依現
    行刑事訴訟法第348條第3項規定及其修法理由，本院審理範
    圍自僅及於原判決關於被告之刑部分，被告未表明上訴之原
    判決關於其犯罪事實、所犯法條、沒收等其餘部分則不屬本
    院審判範圍，且就其犯罪事實、所犯法條等認定，均逕引用
    第一審判決書所記載之事實、證據及理由（如附件關於被告
    部分）。至共同被告丙○○所提上訴部分，則由本院另為判決
    ，附此敘明。
貳、關於刑之加重及減輕
一、原審認定被告所為，係與少年共犯刑法第330條第2項、第1
    項、第328條第1項、第321條第1項第3款、第4款之結夥三人
    攜帶兇器強盜未遂罪，合先敘明。
二、被告行為時為成年人，與少年賴○○共同實施加重強盜未遂犯
    罪，應依兒童及少年福利與權益保障法第112條第1項前段規
    定加重其刑；且已著手於加重強盜犯罪行為之實行，惟未能
    取得財物而未遂，爰依刑法第25條第2項規定減輕其刑，並
    依法先加後減之。
三、審諸本件被告共同犯罪之情節實屬重大，且業依未遂犯規定
    減輕其刑，法定刑已大幅降低，並無縱科以最低刑度猶嫌過
    重之顯可憫恕或情輕法重情況，而無從再依刑法第59條規定
    酌減其刑。
參、撤銷原判決關於被告之刑部分之理由
一、原審就被告所為量刑，固非無見，惟原判決既未及審酌被告
    於本院審判中坦承加重強盜未遂犯行之情（見本院卷第174
    頁），其量刑即有未洽。被告上訴意旨略以：伊自白犯罪，
    且參與本案犯罪程度非深，非立於主導地位，又於行為時涉
    世未深，犯後深刻反省，亦積極尋求與告訴人乙○○和解，僅
    因伊資力淺薄、未能一次給付賠償金而未果，況伊父親現因
    中風臥病在床，伊為家中唯一經濟來源，足認伊本案犯罪情
    狀顯可憫恕，科以最低度刑仍嫌過重，應再依刑法第59條酌
    減其刑，原判決所為宣告刑過重，應撤銷改判等語。被告請
    求依刑法第59條酌減其刑乙節，本院尚難憑採，已如前述；
    然原判決所為量刑既有上開未洽之處，仍無可維持，本院自
    應就原判決關於被告之刑部分予以撤銷改判。
二、爰以行為人之責任為基礎，審酌被告前未經法院論罪科刑，
    有本院被告前案紀錄表在卷可據，其正值青壯，竟共同恐嚇
    告訴人後，隨即提升犯意，以結夥三人、攜帶兇器等方式為
    加重強盜未遂犯行，告訴人因而負傷，且傷勢非輕，並對社
    會治安構成重大威脅，惡性及犯罪情節均重大，復考量：(1
    )被告負責駕車，並與賴○○共同持械壓制告訴人且出言索要
    新臺幣（下同）10萬元等犯罪分工及涉案程度；(2)被告原
    僅承認在二殯恐嚇告訴人，於本院審判中終坦承加重強盜未
    遂犯行；(3)被告在告訴人償還債務後，仍共同向其索討金
    錢，犯罪動機及目的在於貪圖不法財物；(4)被告就告訴人
    提出之一次給付12萬元賠償款之和解條件，因僅能分期給付
    ，致和解未成，然此係囿於財力有限，難認其並無意願與告
    訴人和解；(5)被告自述國中肄業之智識程度，且因其父中
    風，其須幫父親看工地，收入不定，家裡有父母、弟妹（見
    原審卷二第289頁，本院卷第169頁）等家庭、生活及經濟狀
    況等一切情狀，量處如主文第2項所示之刑。
據上論斷，應依刑事訴訟法第369條第1項前段、第364條、第299
條第1項前段、第373條，判決如主文。
本案經檢察官詹騏瑋提起公訴，被告上訴後，檢察官賴正聲到庭
執行職務。
中　　華　　民　　國　　111 　年　　6 　　月　　28　　日
                  刑事第四庭    審判長法　官  陳筱珮
                                      法　官  柯姿佐
                                      法　官  吳元曜
以上正本證明與原本無異。
如不服本判決，應於收受送達後20日內向本院提出上訴書狀，其
未敘述上訴之理由者並得於提起上訴後20日內向本院補提理由書
（均須按他造當事人之人數附繕本）「切勿逕送上級法院」。
                                      書記官  黃亮潔
中　　華　　民　　國　　111 　年　　6 　　月　　28　　日
附錄本案論罪科刑法條：
刑法第321條
犯前條第1項、第2項之罪而有下列情形之一者，處6月以上5年以
下有期徒刑，得併科50萬元以下罰金：
一、侵入住宅或有人居住之建築物、船艦或隱匿其內而犯之。
二、毀越門窗、牆垣或其他安全設備而犯之。
三、攜帶兇器而犯之。
四、結夥三人以上而犯之。
五、乘火災、水災或其他災害之際而犯之。
六、在車站、港埠、航空站或其他供水、陸、空公眾運輸之舟、
    車、航空機內而犯之。
前項之未遂犯罰之。
刑法第328條
意圖為自己或第三人不法之所有，以強暴、脅迫、藥劑、催眠術
或他法，至使不能抗拒，而取他人之物或使其交付者，為強盜罪
，處5年以上有期徒刑。
以前項方法得財產上不法之利益或使第三人得之者，亦同。
犯強盜罪因而致人於死者，處死刑、無期徒刑或10年以上有期徒
刑；致重傷者，處無期徒刑或7年以上有期徒刑。
第1項及第2項之未遂犯罰之。
預備犯強盜罪者，處1年以下有期徒刑、拘役或9千元以下罰金。
刑法第330條
犯強盜罪而有第321條第1項各款情形之一者，處7年以上有期徒
刑。
前項之未遂犯罰之。
附件：臺灣臺北地方法院109年度訴字第182號刑事判決
臺灣臺北地方法院刑事判決              109年度訴字第182號
公　訴　人　臺灣臺北地方檢察署檢察官
被　　　告　己○○　
　　　　　　　　　　
　　　　　　　　　　
　　　　　　　　　　
選任辯護人　陳怡凱律師（法律扶助）
被　　　告　丙○○　
　　　　　　　　　　
　　　　　　　　　　
選任辯護人　黃啟銘律師
被　　　告　甲○○　
　　　　　　　　　　
　　　　　　　　　　
　　　　　　　　　　
指定辯護人　曾柏鈞律師（義務辯護）
上列被告等因強盜案件，經檢察官提起公訴（109年度少連偵字
第21號、109年度偵字第987號、第988號、第1273號），本院判
決如下：
    主  文
己○○共同犯恐嚇危害安全罪，處有期徒刑肆月，如易科罰金，以
新臺幣壹仟元折算壹日。緩刑貳年。
丙○○犯結夥三人攜帶凶器強盜未遂罪，處有期徒刑叁年捌月。
甲○○成年人與少年犯結夥三人攜帶凶器強盜未遂罪，處有期徒刑
叁年拾月。
扣案如附表所示之物均沒收之。
    事  實
一、己○○因前男友乙○○積欠其新臺幣（下同）5萬元，屢催不還
    ，乃與丙○○，及丙○○另聯繫之堂姪即少年賴○○（民國00年0
    月生，真實姓名年籍詳卷，案發時為少年，業經臺灣士林地
    方法院以109年度少護字第443號裁定交付保護管束，並命勞
    動服務確定）；賴○○另聯繫之成年友人甲○○共同基於恐嚇危
    害安全之犯意聯絡，由丙○○先依賴○○指示購買西瓜刀1把及
    玩具手槍1支，甲○○則攜帶玩具手槍及瓦斯槍（後者經鑑定
    不具殺傷力）各1支，以供收取債款務之用。4人於108年12
    月16日23時許會合後，丙○○以臉書語音通話聯繫乙○○，談妥
    以1萬5千元償還其積欠己○○之債務，並約由乙○○在當時其因
    祖父過世治喪所在之臺北市第二殯儀館（址設臺北市○○區○○
    路0段000號，下稱二殯）門口交付款項。後甲○○駕駛車牌號
    碼000-0000號自用小客車（丙○○父親郭瀚遠所有，下稱本案
    車輛）搭載己○○、丙○○、賴○○抵達二殯門口，於己○○、丙○○
    下車與乙○○拿取欠款之際，賴○○及甲○○各持西瓜刀及瓦斯槍
    下車，以此等手持凶器，暗示欲對乙○○不利，恐加害乙○○生
    命、身體之惡害通知，使乙○○心生畏懼，致生危害於安全，
    而躲回二殯內，丙○○再聯繫乙○○重申係拿取先前議定之1萬5
    千元，乙○○遂與叔叔丁○○、嬸嬸戊○○各騎乘機車駛出二殯，
    並在二殯門口由丁○○代其交付1萬5千元予丙○○清點，丙○○再
    交己○○收受。
二、乙○○償債完畢而隨丁○○、林美慧之後騎車駛離二殯門口之際
    ，丙○○、甲○○及賴○○均明知乙○○積欠己○○之5萬元已合意以1
    萬5千元清償告結，為多向乙○○索要金錢以遂行其等不法所
    有之意圖，竟自共同恐嚇危害安全之犯意聯絡轉換，而共同
    提升為結夥三人攜帶凶器強盜之犯意聯絡，於108年12月17
    日0時許，由甲○○駕駛本案車輛，搭載己○○（無證據證明己○○同意參與犯行，詳後述）、丙○○、賴○○，先擋住乙○○去路
    ，在乙○○駕車繞開往辛亥隧道行駛，仍緊追在後，丙○○並指
    示甲○○駕車追撞乙○○，以迫使其停車，待二車駛至中油辛亥
    加油站前（址設臺北市○○區○○路0段000號），乙○○機車遭本
    案車輛撞及而人車倒地，賴○○旋持可供凶器之用之西瓜刀下
    車追砍乙○○，致乙○○受有左手撕裂傷、背部撕裂傷、左側後
    胸壁撕裂傷（約12公分）合併血腫之傷害。在乙○○負傷往加
    油站內逃去時，賴○○續持刀追擊，甲○○亦下車持可供凶器之
    用之高爾夫球桿（未扣案）追去，丙○○則隨之下車持手機錄
    影。繼而賴○○、甲○○先後追上乙○○並將其圍住，賴○○拿西瓜
    刀抵住乙○○脖子及胸部，與甲○○均強要乙○○再給10萬元，賴
    ○○並握住乙○○左上臂；甲○○則勾住乙○○脖子，推其由加油站
    內朝路旁走而欲強押其上車，甲○○尚認乙○○拖延時間，而持
    高爾夫球桿從乙○○戴有安全帽之頭部後側猛力敲擊，至使不
    能抗拒，丙○○復拔取乙○○機車鑰匙（已於本院審理時歸還）
    ，阻其離開，此時丁○○、戊○○因察覺有異而迴轉至加油站，
    乙○○則趁機撥掉西瓜刀，逃至一旁，甲○○、丙○○及賴○○聽聞
    有人報警遂回到車上並駛離，而未遂。嗣警方調取監視影像
    ，並扣得附表所示之物，始悉上情。
三、案經乙○○訴由臺北市政府警察局文山第二分局報請臺灣臺北
    地方檢察署檢察官偵查起訴。
    理  由
甲、證據能力
壹、證人丁○○及戊○○警詢證述之證據能力
一、按被告以外之人於檢察事務官、司法警察官或司法警察調查
    中所為陳述，與審判中不符時，其先前之陳述具有較可信之
    特別情況，且為證明犯罪事實存否所必要者，得為證據，刑
    事訴訟第159條之2定有明文。所謂「與審判中不符」者，係
    指該陳述之主要待證事實部分，自身前後之供述有所不符，
    導致應為相異之認定；所謂「可信性」要件，則指其陳述與
    審判中之陳述為比較，就陳述時之外部狀況予以觀察，先前
    之陳述係在有其可信為真實之特別情況下所為者而言。例如
    先前之陳述係出於自然之發言，審判階段則受到外力干擾，
    或供述者因自身情事之變化等情形屬之，與一般供述證據應
    具備之任意性要件有別。至所謂「必要性」要件，乃指就具
    體個案案情及相關證據予以判斷，其主要待證事實之存在或
    不存在，已無從再從同一供述者取得與先前相同之陳述內容
    ，縱以其他證據替代，亦無由達到同一目的之情形（最高法
    院96年度台上字第4365號判決參照）。
二、被告丙○○辯護人固爭執前開證述無證據能力（本院卷一第31
    6頁），惟查，證人丁○○對於告訴人乙○○機車鑰匙遭拿取之
    情節，於警詢中證稱1名女子下車拔走告訴人機車鑰匙（他
    卷第24頁）；然於本院審理時則證稱「一個女生跑去機車那
    邊拔鑰匙，那個女生扶機車扶不起來，另一個女生去幫忙扶
    起來，然後就把機車鑰匙帶走」（本院卷二第158頁），對
    於拔走告訴人機車鑰匙之情節究有幾人參與，前後所證不一
    。而證人戊○○於警詢時證稱見到告訴人遭人持西瓜刀追砍，
    告訴人跑進加油站等語（他卷第30頁）；惟於本院審理時證
    稱：我追到告訴人時，是看到告訴人被押到旁邊等語（本院
    卷二第167頁），對於有無親見告訴人最初遭追砍之經過，
    證述內容亦先後不同，可見前開證人警詢所為不利於被告等
    之證述，與其本院審理時所為證述，就與案情有重要關係之
    待證事項明顯不符，自為證明本案犯罪事實存否所必要之證
    據。衡以其等於審理中作證時不曾反應接受警詢時，有何非
    出於己意而為陳述情形，足見該等筆錄之作成當時，均係出
    於證人等之自由意志所為，並無違法不當或其他程序上瑕疵
    ，其所為證述應係出於任意性，應可認定，加以警詢時之證
    述距案發時點較近，記憶應屬清晰，應較趨於真實，故於客
    觀上應具有較可信之特別情況，且具有證明本案犯罪之特別
    必要性。基上，堪認上揭證人警詢證述具有可信之特別情況
    ，且為證明本案犯罪事實存否所必要，依刑事訴訟法第159
    條之2規定，認有證據能力，而得採為本案之證據。被告丙○○辯護人前開主張，自不可採。
貳、按被告以外之人於審判外之陳述，雖不符刑事訴訟法第159
    條之1至第159條之4規定，而經當事人於審判程序同意作為
    證據，法院審酌該言詞陳述或書面陳述作成時之情況，認為
    適當者，亦得為證據；當事人、代理人或辯護人於法院調查
    證據時，知有該法第159條第1項不得為證據之情形，而未於
    言詞辯論終結前聲明異議者，視為有前項之同意，同法第15
    9條之5定有明文。檢察官、被告己○○、丙○○及甲○○與其等之
    辯護人對於本判決所引用前開壹以外之下述被告自身以外之
    人於審判外之陳述，均未爭執其證據能力，本院審酌該等證
    據作成時之情況，並無不宜作為證據或證明力明顯過低之情
    事，以之作為證據應屬適當，依刑事訴訟法第159條之5第1
    項規定，均得作為證據。
參、本判決所引用之非供述證據，查無違反法定程序取得之情形
    ，依刑事訴訟法第158條之4規定反面解釋，均具證據能力。
乙、實體方面
壹、有罪部分
一、訊據被告己○○、丙○○對於上開客觀事實均不爭執；被告甲○○
    除否認知悉告訴人積欠被告己○○之5萬元債務事前約定以1萬
    5千元解決，且未在加油站向告訴人乙○○出言索要10萬元以
    外，對於其餘客觀事實亦不爭執，且被告等對於共同恐嚇危
    害安全犯行亦皆認罪。惟被告丙○○、甲○○均否認有加重強盜
    犯行。
二、被告答辯及辯護人主張
(一)被告丙○○辯稱：我沒有叫甲○○開車去追告訴人，也不知道為
    何甲○○要開車去追告訴人。離開二殯後，我就只是坐在車上
    給甲○○載，當時在車上也沒人講到要跟告訴人多要錢，我只
    是按照賴○○事前所說的，拿手機錄影，給告訴人丟臉，我沒
    有聽到賴○○或甲○○在加油站有對告訴人說要多討10萬元，是
    離開加油站後才聽賴○○或甲○○講剛才在加油站有跟告訴人多
    要10萬元等語。辯護人主張：被告丙○○乃未收報酬地單純協
    助被告己○○索回欠款，並無不法所有意圖。賴○○、被告甲○○
    持械追砍告訴人，賴○○臨時起意向告訴人索要10萬元，並非
    被告丙○○與賴○○事前約定之內容，被告丙○○事前無所知，事
    發時無法預見及估計，此等共犯之逾越，自不得遽認被告丙○○須同負其責等語。
(二)被告甲○○辯稱：我會開車追告訴人，是丙○○叫我追的。賴○○
    找我去幫己○○跟告訴人拿錢時，是跟我說告訴人欠己○○5萬
    元，所以我一直認為告訴人只給1萬5千元，應該要再拿3萬5
    千元出來，我在加油站拿高爾夫球桿打告訴人，跟把告訴人
    從加油站圍牆拉出來，是要告訴人償還欠款3萬5千元，沒有
    要把告訴人拉上車的意思，而且我以為賴○○在加油站是在跟
    告訴人講還3萬5千元的事。因為我沒有強要告訴人拿出他沒
    有欠的錢，所以我沒有強盜告訴人等語。辯護人主張：被告
    甲○○是受託催討告訴人對被告己○○的5萬元債務，且因其未
    參與債務協商過程，並不清楚1萬5千元是告訴人暫時清償部
    分欠款還是經協商後之全部清償金額，自不具不法所有意圖
    。又其於案發當日攜帶槍枝到場，僅是為恐嚇告訴人所為準
    備，賴○○拿西瓜刀砍傷告訴人並架其脖子要求付10萬元，是
    賴○○另行起意，且已逸脫共犯間原有犯意聯絡範圍，況告訴
    人尚能以手撥開西瓜刀後逃至一旁，可見並未達不可抗拒之
    程度，則被告甲○○在加油站向告訴人揮擊高爾夫球桿，僅是
    一時情緒激動，為催討所餘告訴人未償之3萬5千元，僅構成
    恐嚇行為等語。
三、不爭執事項
(一)被告己○○與告訴人前為男女朋友，告訴人積欠被告己○○5萬
    元屢催未還，被告己○○約同被告丙○○於108年12月16日向告
    訴人索債，被告丙○○邀其堂姪賴○○；賴○○又聯繫被告甲○○一
    同前往。被告丙○○於行前依賴○○指示購買玩具槍1支及西瓜
    刀1把；被告甲○○則自行攜帶玩具槍及瓦斯槍（經鑑定不具
    殺傷力【少連偵卷第277-278頁】）各1把，以備收取債款時
    使用。嗣被告等與賴○○於同日晚間23時許會合，經被告丙○○
    與告訴人以臉書語音通話聯繫後，相約到告訴人當時因祖父
    過世治喪所在之二殯門口取款。後被告甲○○駕駛本案車輛（
    被告丙○○父親郭瀚遠所有）搭載被告己○○、丙○○、賴○○抵達
    二殯門口，於被告己○○、丙○○下車與告訴人交涉之際，賴○○
    及被告甲○○各持西瓜刀及瓦斯槍下車，告訴人見狀心生畏懼
    而躲回二殯內，被告丙○○再聯繫告訴人索討欠款，告訴人遂
    與叔叔丁○○、嬸嬸戊○○各自騎乘機車駛出二殯，並在二殯門
    口由丁○○代其交付1萬5千元予被告丙○○清點，被告丙○○再交
    己○○收受等情，經證人即告訴人、證人丁○○、戊○○、證人即
    共犯賴○○及被告等分別供證一致在卷（他卷第7-8、21-22、
    30、73頁，少調卷第121、125頁，偵987卷第43-44、56-58
    、186、198-199頁，偵1273卷第7、17-19、107-108、116頁
    ，本院卷一第253-254、256-257、259、314頁，本院卷二第
    15、150、157-158、165、239、243-245、249-250、252、2
    56-257、264、266-267頁），並有本院勘驗扣案之被告等手
    機所得之被告等之間及與賴○○間；被告己○○與告訴人間之對
    話紀錄擷圖照片、本案車輛車籍資料供參（本院附件資料卷
    第1-197頁，本院卷一第247頁），可以認定。
(二)嗣告訴人隨丁○○、林美慧之後騎機車駛離二殯，於108年12
    月17日0時許，由被告甲○○駕駛本案車輛，搭載被告己○○、
    丙○○（均坐後座）及賴○○（坐副駕駛座），先擋住告訴人去
    路，在告訴人駕車繞開而往辛亥隧道行駛後，仍緊追在後，
    待二車駛至中油辛亥加油站前，被告甲○○駕駛本案車輛撞及
    告訴人機車致人車倒地，賴○○持西瓜刀1把下車追砍告訴人
    ，告訴人逃往加油站內，被告甲○○隨之持高爾夫球桿1支下
    車跟追告訴人，被告丙○○則一同下車持手機錄影。繼而賴○○
    及被告甲○○先後追上告訴人，並在加油站內將告訴人圍住，
    賴○○拿西瓜刀抵住告訴人脖子及胸部，手握告訴人左上臂，
    被告甲○○則右手勾住告訴人脖子，推其由加油站內朝路旁車
    輛停放方向走，被告甲○○並拿高爾夫球桿朝告訴人戴有安全
    帽之頭部後側揮擊，被告丙○○則將告訴人機車扶起，拔走鑰
    匙（於當日交給被告己○○，後於本院審理時歸還【本院卷二
    第192頁】），其間賴○○要求告訴人拿出10萬元。後證人丁○○、戊○○察覺有異迴轉到加油站，告訴人趁隙撥掉西瓜刀，
    逃至一旁，被告甲○○、丙○○及賴○○聽聞有人報警而回到車上
    ，被告甲○○並有在回到車上駕駛座後，持瓦斯槍指往告訴人
    站立方向射擊，隨後駕車離開加油站等節，亦經證人即告訴
    人、證人丁○○、戊○○、共犯賴○○及被告等分別供證一致在卷
    （他卷第8-9、22、30、74頁，少調卷第121、125頁，偵987
    卷第45、58-59、186-187、199頁，偵1273卷第8、108、116
    -117頁，本院卷一第254-255、258-260頁，本院卷二第15-1
    7、144-145、149、151-154、158-159、167、171-174、178
    、187-188、246-247、260-261、268、270頁），其中就告
    訴人逃往加油站及後續在加油站之事發經過，並據本院勘驗
    監視影像，而有本院勘驗筆錄及監視影像擷圖照片可憑（本
    院卷一第318-329、337-413頁）。上情亦可認定。
(三)告訴人因遭賴○○持西瓜刀砍傷，先至萬芳醫院急診，後轉至
    新店耕莘醫院就診，經診斷有左手撕裂傷、背部撕裂傷、左
    側後胸壁撕裂傷（約12公分）合併血腫之傷勢，有診斷證明
    書及病歷可據（他卷第79頁，本院卷一第97-109、117-145
    、273頁），並為被告等所不爭執，已足認定。
四、查事實一所載被告等共同恐嚇危害安全之事實，業據其等坦
    認犯行在卷（本院卷一第313頁），並有不爭執事項(一)所
    列證據可憑，足認被告等出於任意性之自白與事實相符，可
    以採信，從而被告等之恐嚇犯行，已足認定。是本件應審究
    者為：被告丙○○、甲○○就事實二所為，是否構成加重強盜犯
    行？
五、查：
(一)關於被告甲○○之參與行為部分
  1.被告甲○○自承開車追逐告訴人機車並自後追撞之目的，在於
    使告訴人停下，以向告訴人索討金錢（本院卷二第271頁）
    ，惟辯稱其僅要告訴人付剩下未償的3萬5千元，並未開口跟
    告訴人要10萬元，跟告訴人要10萬元是賴○○一人所為等語。
    然證人即告訴人於本院證稱：賴○○先開口跟我要10萬元，甲○○站在賴○○旁邊，也接著開口跟我要10萬元等語（本院卷一
    第335頁，本院卷二第152頁），核與被告丙○○警詢時所陳其
    聽到賴○○跟被告甲○○要求告訴人另外加碼還10萬元等語（偵
    987卷第58頁）一致。
　2.經本院勘驗被告丙○○手機中其錄製之加油站衝突過程影像，
    結果發現於108年12月17日1時2分許，被告甲○○及賴○○向站
    在加油站空地處的告訴人進逼，被告甲○○有對告訴人講「10
    萬」，這時賴○○舉起西瓜刀抵住告訴人脖子，告訴人回以「
    等一下我去那邊跟我叔叔講」、「我10萬，好，給」，被告
    甲○○並說「先上車先上車」、「先上車」，其右手鉤住告訴
    人脖子，賴○○則以西瓜刀抵住告訴人胸口，左手握住告訴人
    左上臂，推告訴人往路邊走，告訴人此時說「好，等一下」
    ，被告甲○○則持球桿猛力敲擊告訴人後腦，並稱「要不要啦
    」，告訴人回以「好」，有本院勘驗筆錄及監視影像擷圖照
    片（本院卷一第320-321、349-363【擷圖7-14】頁），可見
    被告甲○○有對告訴人出言索討10萬元，並強要告訴人上車，
    且被告甲○○因認告訴人有所拖延，而持球桿打告訴人頭部後
    側，而直接對告訴人身體直接實施暴力，自屬強暴行為，被
    告甲○○辯稱未向告訴人出言索討10萬元等語亦可不採。況且
    ，姑不論被告甲○○有無開口向告訴人要10萬元，既然在場之
    賴○○已為此等表示（不爭執事項（二）），而依上開勘驗結
    果，告訴人復即應允，被告甲○○在場明知此情，仍欲強押告
    訴人上車，並持球桿攻擊告訴人，以遂取款之目的，則其對
    賴○○先以西瓜刀追砍告訴人成傷，再持西瓜刀要脅告訴人而
    施以強暴，而向告訴人討要10萬元之行為，自有犯意聯絡及
    行為分擔。
(二)關於被告丙○○之參與行為部分
  1.被告丙○○於警詢時陳稱：告訴人在二殯門口要騎車離開時，
    甲○○先擋住他去路，想再多討一點欠款。甲○○跟賴○○因為只
    拿到1萬5千元，所以才駕車並持器械追砍告訴人。我下車錄
    影後，有聽到甲○○及賴○○要求告訴人另外加碼還10萬元，告
    訴人說好，說要跟他叔叔講等語（偵987卷58、60-61頁），
    與本院前開勘驗被告丙○○手機錄影內容可見被告甲○○要求告
    訴人給10萬元，告訴人馬上答應並稱要去跟叔叔講等節一致
    ，可見被告丙○○就賴○○及被告甲○○就事實二部分所為，目的
    在向告訴人額外索討金錢，自屬明知，且在場親見聽聞被告
    甲○○及賴○○持械對告訴人強要10萬元之經過。被告丙○○於本
    院準備程序時否認有聽到被告甲○○、賴○○對告訴人開口索討
    10萬元，辯稱乃事後得知等語，即不可採。
  2.又被告甲○○於警詢、偵訊、本院準備程序及審理時一致陳稱
    被告丙○○有叫其開車追告訴人（偵1273卷第8、116頁，本院
    卷一第259頁，本院卷二第15、270-271頁），核與證人即共
    犯賴○○於本院審理時復證稱被告丙○○有說要追告訴人等語（
    本院卷二第188頁）一致。佐以依被告丙○○、甲○○於108年12
    月17日10時59分以後之臉書通訊內容，被告甲○○轉貼其與賴
    ○○對話予被告丙○○觀看，該轉貼之對話中，賴○○稱「郭（指
    被告丙○○）都說撞了」（本院附件資料卷第78頁），被告丙○○覆稱「哈哈靠背，因為我那時候沒有想到車子是我爸的」
    （本院附件資料卷第79頁），足認被告丙○○尚要求被告甲○○
    駕車撞告訴人機車，可見被告丙○○就如何追及告訴人，對共
    犯有所指示，堪信被告甲○○、賴○○前開所述應與事實相符，
    應為可採。被告丙○○辯稱並無指示被告甲○○駕車追逐告訴人
    等語，自不可採。
  3.再者，被告丙○○在告訴人被撞倒地後即開始在旁錄影，之後
    更拔掉告訴人機車鑰匙（不爭執事項(二)）。而依108年12
    月16日晚間18時32分之賴○○與被告丙○○間臉書通訊內容，賴
    ○○事前即要求被告丙○○「要錄影，給他（指告訴人）丟臉」
    （本院附件資料卷第102頁），核與證人即共犯賴○○於本院
    審理時所稱：我指示丙○○要錄影（本院卷二第176頁）一致
    ；至於拔取告訴人機車鑰匙，被告丙○○供稱亦是依賴○○指示
    所為（本院卷二第17、261頁），此與本院訊及拔走機車鑰
    匙是否是要讓告訴人無法騎車離開一節，證人即共犯賴○○於
    本院審理時即答稱對（本院卷二第186頁），可相互佐彰，
    堪信屬實，由此足認被告丙○○知悉被告甲○○及賴○○對告訴人
    索討10萬元，除依原本計畫全程錄影，尚依賴○○指示取走機
    車鑰匙而阻止告訴人離開。
  4.佐以被告丙○○於108年12月16日20時46分與賴○○之臉書通訊
    對話中，二人均講到要將告訴人「壓上車」，被告丙○○在賴
    ○○表示「不砍很難壓」、「直接砍他背」時，覆稱「不要鬧
    到人命就好」(本院附件資料卷第106頁)；其於事後與被告
    甲○○之臉書通訊對話中，又稱「如果沒有他叔叔，這次一定
    成功把他押走」（本院附件資料卷第40頁）、「我一開始跟
    他拿錢的時候，我以為你們會開過來直接把他直接押走，結
    果你們走過來」(本院附件資料卷第53頁)、「我想說在第二
    殯儀館你們就會壓人」（本院附件資料卷第55頁），且在與
    被告甲○○談及駕車追撞乙○○之過程時，復稱「這次沒想好，
    只想趕快討錢，都沒想到」(本院附件資料卷第60頁)，可認
    被告丙○○及甲○○等人事前即有要將告訴人押走以索討債務之
    共識，且在明知告訴人已以1萬5千元清償債務，猶執行駕車
    追趕、下車押人之計畫，顯然意在索討更多金錢。再佐以前
    述各情，可見被告丙○○對被告甲○○及賴○○在加油站持械壓制
    告訴人要其上車之行為，主觀上已有預見並有參與。
  5.基上，被告丙○○於告訴人駕車離開二殯時，即知悉被告甲○○
    、賴○○要向告訴人額外討要金錢，尚指示要追、撞告訴人機
    車，復於親見並聽聞被告甲○○、賴○○對告訴人施加暴力而強
    索10萬元時，始終依原定計畫就事發經過錄影，再依賴○○指
    示取走告訴人機車鑰匙，欲使告訴人無從利用機車以離開現
    場，足認被告丙○○對於被告甲○○、賴○○所為確有犯意聯絡及
    行為分擔。
(三)關於不法所有意圖部分
  1.依告訴人於偵訊及本院審理所述，其積欠被告己○○債務5萬
    元，後於108年12月16日透過與被告丙○○臉書語音通信協議
    歸還1萬5千元即可，並約定在二殯交款等語（他卷第73頁，
    本院卷二第144、149-150頁），指其積欠被告己○○之5萬元
    債務事前已談妥以1萬5千元解決，核與被告己○○警詢及本院
    陳稱：告訴人欠我5萬，108年12月16日晚間跟丙○○、甲○○及
    賴○○會合，經丙○○和告訴人透過臉書商談以1萬5千元解決，
    並約在二殯拿錢，到二殯門口，告訴人看到賴○○跟甲○○就又
    進去二殯，我們先回車上用丙○○手機用臉書開擴音打電話給
    告訴人說只是要拿1萬5千元等語（偵987卷第43頁，本院卷
    一第253-254頁，本院卷二第240、243-244頁）；被告丙○○
    於本院則陳稱：己○○說告訴人欠她5萬元，108年12月16日晚
    間跟己○○、甲○○及賴○○會合後，我用臉書跟告訴人聯繫，以
    1萬5千元解決，並約在二殯拿錢，到了二殯後有在車上用臉
    書開擴音打給告訴人說拿1萬5千元等語(本院卷一第257頁，
    本院卷二第258-259、262頁）大致相符，是告訴人前開所述
    ，應可採信。
  2.又被告甲○○及賴○○在見到告訴人前，均已知悉告訴人積欠被
    告己○○5萬元，已以1萬5千元解決，告訴人只需償還1萬5千
    元一節，俱經被告己○○、丙○○陳明在卷(本院卷一第254、25
    7頁)，被告甲○○復自承有聽到被告丙○○和告訴人協商債務經
    過，知悉有跟告訴人談成用1萬5千元解決債務(本院卷一第2
    59頁)。從而，被告丙○○、甲○○及賴○○對於告訴人由丁○○代
    其交付1萬5千元後，即無由再向告訴人索討償務，自屬明知
    。被告甲○○辯稱及其辯護人主張被告甲○○所為僅在催討告訴
    人未償之欠款3萬5千元等語，並不可採。
  3.準此，被告甲○○及賴○○在加油站對告訴人施強暴而索要10萬
    元，被告丙○○復參與此部分犯行，經本院認定在前，自有不
    法所有意圖。
(四)綜上，被告丙○○、甲○○與賴○○間就駕車追撞告訴人、對告訴
    人索討10萬元及欲強押告訴人上車之行為，均有犯意聯絡及
    行為分擔。觀諸告訴人遭撞人車倒地後即遭西瓜刀砍傷，隨
    即再遭被告甲○○、賴○○各持高爾夫球桿、西瓜刀壓迫而施以
    強暴，對其等強要金錢，立即應允，可認告訴人持續遭傷害
    、強制而受侵害，已達不能抗拒之程度，自屬強盜行為。至
    被告甲○○辯護人主張告訴人後續有撥開賴○○手持西瓜刀，可
    見被告等所為尚未達使告訴人不能抗拒之程度等語。然所謂
    「難以抗拒」，祇須行為人所施的強暴行為，客觀上足使被
    害人當下發生畏怖而壓抑或排除其抗拒作用為已足，並非以
    被害人完全喪失抗拒能力為必要。至於客觀上是否足以壓抑
    被害人之意思自由，應依一般人在同一情況下，其意思自由
    是否因此受壓制為斷（最高法院108年度台上字第2806號判
    決參照）。則以前開案發當時之外在情狀客觀判斷，告訴人
    負傷，且傷勢非輕，在被告甲○○、賴○○以人數優勢及持械壓
    制之情況下，出言索要10萬元，一般人處此環境，身心必然
    恐懼，意思自由已被壓抑，此由告訴人對其等索討金錢及上
    車之要求，均即應允可明，是該等強暴行為，已足使告訴人
    於身體上及精神上達不能抗拒之程度，不能以告訴人嗣後見
    丁○○、戊○○趕到，趁隙撥開賴○○持用西瓜刀，即認其意思仍
    屬自由而可抗拒。被告甲○○辯護人前開主張，即難採認。
(五)綜上所述，本案事證明確，被告等犯行均堪認定，皆應依法
    論科。
六、論罪部分
(一)被告等為事實一之行為後，刑法第305條雖於108年12月27日
    修正施行，惟此次修正之目的，係將原本必須援引刑法施行
    法第1條之1第2項而提高一定倍數後之罰金數額，直接明定
    於刑法分則之個別條文中，從而省卻迂迴適用法律之繁瑣與
    不便，實質上並未變更此一犯罪類型之應刑罰性及其法律效
    果，核與單純之文字修正無異，尚無關於有利或不利於行為
    人之情形，而應依一般法律適用原則，逕行適用裁判時法，
    先予指明。
(二)按行為始於著手，行為人於著手之際具有何種犯罪故意，原
    則上自應負該種犯罪故意之責任。惟行為人在行為著手後改
    變其原來主觀犯意，究應視為犯意變更而評價為一罪，或應
    認係另行起意而論以數罪，應視行為人前、後所實行之數個
    行為，在法律上能否評價為自然的一行為，及其形式上所合
    致的數個犯罪構成要件，其彼此間是否具有特別、補充或吸
    收關係而定。行為人基於單一整體犯意，在密切接近之時、
    地實行數行為，持續侵害同一被害客體，依其行為所合致之
    數個犯罪構成要件，彼此間倘具有特別、補充或吸收關係，
    僅論以一罪，即足以充分評價其行為之不法、罪責內涵者，
    為犯意提升（犯意變更），否則即屬另行起意（最高法院10
    5年度台上字第3411號判決參照）。查被告丙○○、甲○○及賴○○原係於告訴人按事前協議而交付1萬5千元欠款之際，共同
    恐嚇告訴人，並非以強盜手段強取告訴人財物，然於取得欠
    款後，因欲向告訴人多索要10萬元，在密切接近之時、地，
    持續以傷害、強制等手段，侵害告訴人，致告訴人不能抗拒
    ，雖未能強取告訴人財物而止於未遂，然被告丙○○、甲○○前
    後行為彼此間具有吸收關係，應屬犯意提升（犯意變更），
    而應論以提升後之新犯意即結夥三人攜帶凶器（詳後述）強
    盜之加重強盜罪。
(三)按所謂兇器，其種類並無限制，凡客觀上足對人之生命、身
    體、安全構成威脅，具有危險性之兇器均屬之，且祇須行竊
    時攜帶此種具有危險性之兇器為已足，並不以攜帶之初有行
    兇之意圖為必要（最高法院79年度台上字第5253號判例要旨
    參照）。上開判例固係針對加重竊盜罪立論，惟於加重強盜
    罪，亦應為相同解釋。查被告甲○○、賴○○對告訴人為強盜行
    為時各持用之高爾夫球桿及西瓜刀，前者雖未扣案，然屬質
    地堅硬之物，此為周知之事；後者已據賴○○持以追砍告訴人
    並致其受傷，客觀上皆為足以危害他人生命、身體安全之物
    品，均為兇器。
(四)按刑法第321條第1項第4款所稱結夥3人，係以結夥犯全體俱
    有責任能力及有犯意之人為構成要件，且應以在場共同實施
    或在場參與分擔實施犯罪之人為限（最高法院30年上字第12
    40號、76年台上第7210號判例要旨參照）。查被告丙○○、甲○○及賴○○共同恐嚇行為過程中，自告訴人機車駛離二殯門口
    起即提升犯意欲多要金錢，被告丙○○出言要追上告訴人，並
    撞及其所騎機車，賴○○及被告甲○○再繼為後續傷害、持械壓
    制之強制行為，可認其等三人均在現場共同實行強盜犯罪，
    屬結夥三人犯罪。
(五)被告丙○○、甲○○已著手於加重強盜犯罪行為之實行，惟因見
    丁○○、戊○○察覺有異而迴轉到加油站，並聽聞有人報警，只
    得上車駛離，而未能得逞，尚處於未遂階段，為未遂犯。
(六)行為時被告三人中只被告甲○○年滿20歲，共犯賴○○則未滿18
    歲而為少年，被告甲○○並自承知悉賴○○年齡及案發時賴○○未
    滿18歲（本院卷一第314頁），並有被告等及賴○○個人戶籍
    資料查詢結果（少連偵卷第211頁，本院卷一第17-21頁），
    可認被告甲○○係成年人而與少年賴○○共犯前開犯行。
(七)核被告等所為：
　1.被告己○○所為，係犯刑法第305條之恐嚇危害安全罪。
　2.被告丙○○所為，係犯刑法第330條第2項、第1項、第328條第
    1項、第321條第1項第3款、第4款結夥三人攜帶兇器強盜未
    遂罪。
　3.被告甲○○所為，係與少年賴○○共犯刑法第330條第2項、第1
    項、第328條第1項、第321條第1項第3款、第4款結夥三人攜
    帶兇器強盜罪。
　4.至被告丙○○、甲○○實施加重強盜未遂犯行而對告訴人施強暴
    之過程中，致告訴人受有傷害，並持械壓制告訴人欲強令其
    上車而使其行無義務之事，乃施強暴之當然結果，不另論傷
    害罪及強制罪。　
(八)被告己○○就恐嚇危害安全犯行，與被告丙○○、甲○○及賴○○間
    ；被告丙○○、甲○○就結夥三人攜帶凶器之加重強盜未遂犯行
    間，與賴○○間，有犯意聯絡及行為分擔，均應論以共同正犯
    。
(九)被告甲○○為成年人，與少年賴○○共同實施加重強盜未遂犯罪
    ，應依兒童及少年福利及權益保障法第112條第1項前段規定
    加重其刑。
(十)被告丙○○、甲○○已著手於加重強盜犯罪行為之實行，惟未能
    強取財物而未遂，其所生損害較既遂犯為輕，爰均依刑法第
    25條第2項之規定減輕其刑，且就被告甲○○部分，並依法先
    加重後減輕之。
七、科刑部分
    爰以行為人責任為基礎，審酌：
(一)被告己○○並無前科，有臺灣高等法院全國前案紀錄表可據，
    其因遭告訴人積欠債務，屢催未果，不思循合法正當方式獲
    償，竟偕同被告丙○○、甲○○及賴○○挾人數優勢及由被告甲○○
    、賴○○分持刀槍之方式到場，對告訴人施以將危害其身體、
    生命之惡害通知，致告訴人心生畏懼，犯罪情節並非輕微，
    惟犯後已坦承犯行，並與告訴人達成調解且如數賠償告訴人
    12萬元（本院卷二第225-226頁），犯後態度良好，兼衡及
    被告己○○就犯罪參與之程度，告訴人不再追究其責任之意見
    （本院卷二第225頁），與其自陳現就讀大學，領取低收入
    戶補助及打工維生之生活經濟情況（本院卷二第289頁）。
(二)被告丙○○、甲○○前均未經法院論罪科刑，有臺灣高等法院全
    國前案紀錄表可據，其等正值青壯，竟共同恐嚇告訴人後，
    隨即提升犯意，與賴○○以結夥三人、攜帶兇器等方式為加重
    強盜未遂犯行，告訴人因而負傷，且傷勢非輕，並對社會治
    安構成重大威脅，惡性及犯罪情節均重大，並考量：(1)被
    告丙○○指示追上告訴人並撞擊其騎乘之機車，後續更拔走機
    車鑰匙；被告甲○○則負責駕車，並與賴○○共同持械壓制告訴
    人且出言索要10萬元等犯罪分工及涉案程度。(2)被告丙○○
    、甲○○均僅承認在二殯恐嚇告訴人，然皆否認有何加重強盜
    未遂犯行。(3)被告丙○○、甲○○在告訴人償還債務後，仍向
    其索討金錢，其犯罪動機及目的在於貪圖不法財物。（4）
    被告丙○○已與告訴人達成調解並如數賠償告訴人12萬元（本
    院卷二第225-226頁）；被告甲○○就告訴人提出之一次給付1
    2萬元賠償款之和解條件（本院卷二第192），因僅能分期給
    付，致和解未成（本院卷二第223頁），然此係囿於財力有
    限，難認其並無意願與告訴人和解。(5)告訴人對於量刑之
    意見（本院卷二第225、289頁）。（6）被告丙○○現在餐廳
    外場工作，月薪3至4萬元；被告甲○○則幫忙父親看工地，收
    入不定等生活經濟情況，經其等自陳在卷（本院卷二第289
    頁）。
(三)基上被告等一切情狀，分別量處如主文所示之刑，並就被告
    己○○部分諭知易科罰金之折算標準。
(四)對被告己○○為緩刑宣告之說明
　　本院審酌被告己○○未曾受有期徒刑以上刑之宣告，有其前案
    紀錄表可憑，犯後坦白認罪，且與告訴人達成和解，告訴人
    復表示對於宣告被告己○○緩刑沒有意見（本院卷二第289頁
    ），足認被告己○○確有悔悟之心，本院認其經此偵、審程序
    之教訓後，當知所警惕，而無再犯之虞，是所宣告之刑以暫
    不執行為適當，爰依刑法第74條第1項第1款之規定，宣告緩
    刑2年，以啟自新。
(五)對被告丙○○不為緩刑宣告之說明
　　被告丙○○之辯護人固請求對被告丙○○為緩刑之宣告（本院卷
    二第290頁），惟被告丙○○雖亦與告訴人達成調解，告訴人
    並表示對其不再追究，然其共犯結夥攜帶凶器之加重強盜未
    遂犯行，惡性及犯罪情節均重大，已如前述，則反應其應受
    刑罰之責難即難從輕，衡以其向告訴人強要金錢之犯罪動機
    及目的，且迄今仍否認犯行，核無值予矜憫饒恕之特殊原因
    與環境。另其犯罪尚屬未遂，業依刑法第25條第2項規定，
    按既遂犯之刑減輕之，法定刑均已大幅減輕，並無情輕法重
    而應依刑法第59條酌減其刑之情。而本院對被告丙○○既經判
    處有期徒刑3年8月，即不合緩刑要件，無從宣告緩刑。被告
    丙○○辯護人前開主張，要無足採。
八、沒收部分
(一)扣案之附表所示之物各為被告等所有，而供索討金錢（附表
    編號2-3）及本案聯繫之用（附表編號1、4-5），業據被告
    等陳明在卷（本院卷二第278-279頁），可認分別為犯罪所
    用或犯罪預備之物（所有人、數量、性質均如附表此等編號
    所示），爰依刑法第38條第2項前段規定宣告沒收。
(二)未扣案之被告甲○○持用之高爾夫球桿1支，雖係供犯罪所用
    之物，然並非違禁物，且無證據證明為被告等所有復仍存在
    ，爰不予宣告沒收。
(三)至公訴意旨雖主張被告丙○○、甲○○因本案各取得3千元、2千
    元報酬，乃為犯罪所得，均應宣告沒收等語。惟查：
　1.被告己○○於案發後將告訴人償還之1萬5千元中的4千元交由
    被告丙○○，由其轉交賴○○及被告甲○○各2千元，但因賴○○表
    示只拿2千元太少，跟被告己○○要7千元，被告己○○遂再交付
    5千元予賴○○。繼而賴○○將5千元中之1千元交給被告丙○○，
    連同被告丙○○原本要轉交其之2千元，充作依賴○○指示購買
    玩具槍及西瓜刀之費用等情，業經證人即共犯賴○○及被告等
    分別供證一致在卷（偵987卷第47、62、187、200頁，偵127
    3卷第11、21-22、117頁，少調卷第45頁，本院卷一第256、
    260頁，本院卷二第183-184頁），固堪認定。
　2.被告己○○分予被告賴○○、甲○○之款項，乃係告訴人償還之欠
    款，被告己○○於法律上當可合法持有，非屬不法所得。而關
    於其將此等款項分給賴○○、被告甲○○之緣由，依其本院準備
    程序所述，賴○○在離開加油站的路上問其可分到多少錢，其
    當時很害怕，怕如果不給，賴○○會像對待告訴人一樣對待其
    ，也怕被告甲○○看到其給賴○○錢會想怎麼沒給他，所以才分
    錢給賴○○跟被告甲○○等語（本院卷一第256頁），足認被告
    己○○並非出於自願而將取得之欠款分交賴○○、被告甲○○，當
    無給付報酬之意，且賴○○及被告甲○○直接取得前開款項；被
    告丙○○輾轉自賴○○間接取得之款項，皆源自案發後賴○○向被
    告己○○索討，無從認係被告甲○○、丙○○因本案犯行所得，則
    公訴意旨主張應將此等款項認作犯罪所得而沒收之，即有誤
    會。
貳、不另為無罪諭知部分
一、公訴意旨另認被告己○○就被告丙○○、甲○○及賴○○結夥攜帶凶
    器強盜告訴人未遂之犯行有犯意聯絡及行為分擔，而認被告
    己○○另涉犯刑法第330條第2項、第1項、第328條第1項、第3
    21條第1項第3款、第4款結夥三人以上攜帶兇器強盜未遂罪
    等語。
二、犯罪事實應依證據認定，無證據不得認定犯罪事實；不能證
    明被告犯罪，應諭知無罪判決。刑事訴訟法第154條第2項、
    第301條第1項明文規定。
三、此部分公訴意旨係以被告等及賴○○警詢與偵查陳述、證人丁○○、戊○○及李睿清（目擊在加油站案發經過之計程車司機）
    、監視影像擷圖照片、告訴人之診斷證明書及扣案物為主要
    論據。
四、訊據被告己○○否認有加重強盜未遂犯行，辯稱：我在第二殯
    儀館拿到丁○○代告訴人給的1萬5千元後，我並沒有要求要多
    跟告訴人拿錢，也沒有要其他被告及共犯賴○○再跟告訴人要
    10萬元。離開二殯後，我都只是坐在車上後座，沒有講話，
    這之後發生的事出乎我意料，甲○○在加油站拿槍對著告訴人
    時，我有跟他說「不要這樣」，我沒有參與加重強盜犯行等
    語。辯護人主張：被告己○○對於發生在加油站之鬥毆並無預
    見，亦無教唆或與其他被告共同謀議以傷害告訴人之方式向
    告訴人索討欠款，對此部分並無行為分擔或犯意聯絡等語。
五、查：
(一)被告等及賴○○於108年12月16日23時許會面前，被告己○○、
    丙○○曾經由臉書互傳訊息，於同日18時45分許，被告丙○○告
    知被告己○○「今天晚上」、「抓人」、「你準備一下哦」、
    「我們要把人帶走」，被告己○○回以「幹真假啦哈哈哈哈」
    (本院附件資料卷第121-123頁)，嗣於同日20時35分許，被
    告丙○○再將買玩具槍後測試開槍之影像及購妥之西瓜刀照片
    傳給被告己○○，並囑咐被告己○○穿有帽子的衣服並帶口罩(
    本院附件資料卷第118-120頁)，可見被告己○○事前所知者，
    乃當晚找告訴人索債，共犯已備刀槍一併攜往，並可能妨害
    告訴人之行動自由。
(二)被告己○○雖自承在去二殯路上聽到賴○○說要跟告訴人拿更多
    錢，要拿10萬（本院卷一第254頁），惟告訴人在二殯門口
    見被告己○○、丙○○下車外，另有攜帶刀槍之被告甲○○及賴○○
    ，心生畏懼而躲回二殯內（不爭執事項(一)），依證人即共
    犯丙○○本院審理時所證，其當時見狀即以臉書開擴音打給告
    訴人，表示要拿先前談好的1萬5千元款項（本院卷二第258-
    259頁），之後告訴人始再騎車到二殯門口，並由丁○○代其
    交付1萬5千元，則被告己○○雖在到達二殯前曾聽聞賴○○有向
    告訴人討要額外金錢之意，然於到達後，見告訴人第一時間
    未給約定好之欠款，被告丙○○係再度與告訴人重申要拿原協
    商講好之1萬5千元，則被告己○○於如數取得款項後，是否能
    預見被告丙○○、甲○○及賴○○尚有強要告訴人額外給錢，並據
    原備妥之刀槍壓制告訴人，而對告訴人實施強盜犯行，尚屬
    有疑。
(三)又依共犯賴○○偵查中及被告丙○○本院所述，告訴人要跟著丁○○、戊○○騎車出二殯時，被告甲○○叫被告己○○、丙○○上車等
    語（偵1273卷第108頁，本院卷一第257頁），可認被告己○○
    當時係被叫上車，始與其他被告及賴○○同行，而就告訴人遭
    追撞砍傷、逃入加油站內而被壓制欲強令其上車，最後因有
    人報警，被告丙○○、甲○○及賴○○始相繼回到車上並駛離現場
    之過程，被告丙○○、甲○○及賴○○復未指陳被告己○○有何表示
    或行為，則無從認被告己○○就強盜犯行有何行為分擔。至告
    訴人於本院審理時證稱其機車鑰匙乃被告己○○拔走，惟又稱
    係因本院開庭時聽到被告己○○說持有其鑰匙才為如此證述，
    案發當時其不知何人拿走鑰匙（本院卷二第146頁），則告
    訴人指訴被告己○○有拔走其機車鑰匙而參與強盜犯行，即不
    可採。另證人丁○○於本院審理時證稱告訴人機車乃本案車輛
    上下來二名女子一起扶起，其中一人拔取鑰匙等語（本院卷
    二第159頁），而指稱被告己○○亦有參與此部分犯行，惟此
    與本院勘驗監視影像所見僅有1人將機車扶起（本院卷一第3
    26頁）不符，要無可採，均附此說明。
(四)另經本院勘驗被告丙○○手機內所存其錄製之案發過程影像內
    容，結果發現當被告甲○○回到停靠在加油站旁之車上而持槍
    朝車外告訴人站立方向射擊時，車內有女子講「不要這樣」
    ，並發出抽氣聲(本院卷一第322-323頁)，被告己○○稱該女
    子就是她(本院卷一第323頁)，而當時車內有被告己○○、丙○○、甲○○，據其等三人一致陳明在卷（本院卷一第323頁），
    被告丙○○並稱勘驗所聽聞女子聲音不是她(本院卷一第323-3
    24頁)，可認被告己○○辯稱被告甲○○在加油站拿槍對著告訴
    人時，其有跟被告甲○○說「不要這樣」等語，應為可採，並
    足認被告己○○就被告甲○○當時所為，並不同意，由此更難謂
    被告己○○有與其他被告及共犯對強盜犯行曾有謀議。
六、綜上所述，依卷內證據資料，尚不足以證明被告己○○於被告
    丙○○、甲○○及賴○○實行加重強盜未遂犯行當時，有何犯意聯
    絡或行為分擔，或事先已共謀，應認此部分犯行已逸脫被告
    己○○共同恐嚇危害安全之犯意聯絡預見範圍，本應為無罪之
    諭知，惟檢察官認此部分與前揭被告己○○有罪部分，具有一
    罪關係，爰不另為無罪之諭知。
據上論斷，應依刑事訴訟法第299條第1項前段，兒童及少年福利
與權益保障法第112條第1項前段，刑法第28條、第305條、第330
條第2項、第1項、第321條第1項第3款、第4款、第25條第2項、
第41條第1項前段、刑法第74條第1項第1款、第38條第2項前段，
刑法施行法第1條之1第1項，判決如主文。
本案經檢察官詹騏瑋偵查起訴，檢察官林秀濤到庭執行職務。
中　　華　　民　　國　　110 　年　　12　　月　　20　　日
                  刑事第八庭　審判長法　官　解怡蕙

　　　　　　　　　　　　　　　　　　法　官　許凱傑

　　　　　　　　　　　　　　　　　　法　官  李陸華
上正本證明與原本無異。 
如不服本判決應於收受送達後20日內向本院提出上訴書狀，並應
敘述具體理由；其未敘述上訴理由者，應於上訴期間屆滿後20日
內向本院補提理由書（均須按他造當事人之人數附繕本）「切勿
逕送上級法院」。告訴人或被害人如對於本判決不服者，應具備
理由請求檢察官上訴，其上訴期間之計算係以檢察官收受判決正
本之日期為準。 因疫情而遲誤不變期間，得向法院聲請回復原
狀。
                                    書記官  張閔翔 
中　　華　　民　　國　　110 　年　　12　　月　　21　　日
附錄：本案論罪科刑法條全文 
中華民國刑法第305條
以加害生命、身體、自由、名譽、財產之事恐嚇他人，致生危害
於安全者，處2年以下有期徒刑、拘役或9千元以下罰金。
中華民國刑法第321條
犯前條第1項、第2項之罪而有下列情形之一者，處6月以上5年以
下有期徒刑，得併科50萬元以下罰金：
一、侵入住宅或有人居住之建築物、船艦或隱匿其內而犯之。
二、毀越門窗、牆垣或其他安全設備而犯之。
三、攜帶兇器而犯之。
四、結夥三人以上而犯之。
五、乘火災、水災或其他災害之際而犯之。
六、在車站、港埠、航空站或其他供水、陸、空公眾運輸之舟、
    車、航空機內而犯之。
前項之未遂犯罰之。
中華民國刑法第328條
意圖為自己或第三人不法之所有，以強暴、脅迫、藥劑、催眠術
或他法，至使不能抗拒，而取他人之物或使其交付者，為強盜罪
，處5年以上有期徒刑。
以前項方法得財產上不法之利益或使第三人得之者，亦同。
犯強盜罪因而致人於死者，處死刑、無期徒刑或10年以上有期徒
刑；致重傷者，處無期徒刑或7年以上有期徒刑。
第1項及第2項之未遂犯罰之。
預備犯強盜罪者，處1年以下有期徒刑、拘役或9千元以下罰金。
中華民國刑法第330條
犯強盜罪而有第321條第1項各款情形之一者，處7年以上有期徒
刑。
前項之未遂犯罰之。

附表：沒收部分
     欄      位   編號 物品名稱 所有人 數量 性質 是否扣案 （扣案者之搜索扣押筆錄、扣押物品目錄表及收據等所在卷頁） 沒收及追徵之宣告 1 手機 (廠牌：APPLE；型號：IPHONE XS) 被告己○○ 1支 供犯罪所用之物 扣案 （偵987卷第79-85頁） 應予沒收。 2 瓦斯槍 （含彈匣1個，槍枝管制編號：北市鑑0000000000） 被告甲○○ 1支 供犯罪所用之物 扣案 （偵1273卷第41-47頁） 應予沒收。 3 玩具手槍 （含彈匣1個） 被告甲○○ 1支 供犯罪預備之物 扣案 （偵1273卷第41-47頁） 應予沒收。 4 手機 (廠牌：APPLE；型號：IPHONE XR) 被告甲○○ 1支 供犯罪所用之物 扣案 （偵1273卷第41-47頁） 應予沒收。 5 手機 (廠牌：APPLE；型號：IPHONE 11PRO) 被告丙○○ 1支 供犯罪所用之物 扣案 （偵987卷第101頁） 應予沒收。